【裁判字號】    97,聲,1555
【裁判日期】    970425
【裁判案由】    聲請宣告沒收違禁物
【裁判全文】
臺灣板橋地方法院刑事裁定              97年度聲字第1555號
聲  請  人  臺灣板橋地方法院檢察署檢察官
被      告  楊淑惠
上列聲請人因被告違反毒品危害防制條例案件，聲請沒收違禁物
（97年度聲沒字第330 號），本院裁定如下：
    主  文
扣案如附表編號二至四所示之第一級毒品海洛因及第二級毒品甲
基安非他命，均沒收銷燬之。
其餘聲請駁回。
    理  由
一、聲請意旨略以：按違禁物不問屬於犯人與否，應宣告沒收之
    ，且違禁物或專科沒收之物得單獨宣告沒收；又查獲之毒品
    及專供施用毒品之器具，不問屬於犯人與否，均沒收銷燬之
    ，刑法第38條第1 項第1 款、第2 項及修正前刑法第40條但
    書（聲請書誤載為「第40條第2 項」）、毒品危害防制條例
    第18條第1 項分別定有明文。其未經裁判沒收者，由檢察官
    聲請法院以裁定沒收之，此有司法院18年院字第67號、30年
    院字第2169號解釋可資參照。臺灣板橋地方法院檢察署（下
    稱板橋地檢署）95年度毒偵字第3803、3804及3805號被告楊
    淑惠涉嫌違反毒品危害防制條例之施用毒品案件，業經不起
    訴處份確定。經查，上開案件所查扣之如附表編號一至四所
    示之第一級毒品海洛因及第二級毒品甲基安非他命，並有法
    務部調查局鑑定通知書2 紙、憲兵司令部刑事鑑識中心鑑驗
    通知書1 紙及臺灣檢驗科技股份有限公司濫用藥物檢驗報告
    3 紙在卷足參，上開所查扣之毒品，係毒品危害防制條例第
    18條第1 項前段所規定之違禁物，依前開說明，爰聲請本院
    裁定宣告沒收並銷燬之等語。
二、按違禁物不問屬於犯人與否，應宣告沒收，並得單獨宣告沒
    收；又海洛因及甲基安非他命業經毒品危害防制條例第2 條
    第2 項第1 款、第2 款分別列為第一級、第二級毒品，並依
    同條例第4 條第1 項、第2 項、第10條第1 項、第2 項、第
    11條第1 項、第2 項規定，禁止製造、運輸、販賣、施用、
    持有，自屬違禁物；再查獲之第一級及第二級毒品，依同例
    第18條第1 項前段規定，不問屬於犯人與否，應沒收銷燬之
    ，修正前刑法第38條第1 項第1 款、第2 項、第40條但書（
    查刑法業經於民國95年7 月1 日修正施行，有關違禁物得單
    獨宣告沒收之規定，經比較新舊法後，二者規定尚無不同，
    僅條號由原第40條但書，修正為第40條第2 項，是被告行為
    後之法律並無有利於行為人，是依修正後刑法第2 條第1 項
    前段規定，適用行為時即修正前刑法第40條但書規定）、毒
    品危害防制條例第2 條第2 項第1 款、第2 款、第4 條、第
    10條、第11條及第18條第1 項前段分別定有明文。
三、經查：
(一)、於附表編號二至四所示之時間、地點，為警查獲被告涉嫌施
    用毒品案件，並分別扣得如附表所示之第一級毒品海洛因及
    第二級毒品甲基安非他命，且經送鑑驗屬實，此有如附表編
    號二至四所示鑑定報告在卷足參，且其中包裝編號四所示甲
    基安非他命之塑膠袋，因毒品量微而難以析離，是上開扣案
    物品均屬違禁物甚明。又查因被告楊淑惠涉嫌自95年1 月間
    起至95年3 月29日止連續施用第一、二級毒品案件，經送觀
    察、勒戒後，認無繼續施用毒品之傾向，經板橋地檢署檢察
    官以95年度毒偵字第2642號為不起訴處分確定，故板橋地檢
    署檢察官就被告於附表編號二至四所示之施用毒品案件，分
    別以95年度毒偵字第3803、3804、3805號簽結在案，此有該
    不起訴處分書1 份（詳見板橋地檢署95年度3803號偵查卷第
    4 頁）附卷可稽，並經本院核閱上開卷宗屬實。則揆諸前開
    規定及說明，本件聲請人就扣案如附表編號二至四所示之海
    洛因及甲基安非他命單獨聲請予以沒收銷燬之，於法要無不
    合，應予准許。
(二)、至附表編號一所示之甲基安非他命，雖經鑑驗屬實，此有附
    表編號一所示鑑定報告附卷可證，然查該等毒品業經臺灣臺
    北地方法院以96年度聲字第1152號刑事裁定沒收銷燬之在案
    ，此有上開裁定書乙份在卷可稽。故聲請人就業經法院宣告
    沒收銷燬之該甲基安非他命1 大包及39小包，聲請單獨宣告
    沒收銷燬云云，自有未合，應予駁回。
四、爰依修正前刑法第40條但書，毒品危害防制條例第18條第1
    項前段，裁定如主文。
中    華    民    國    97    年    4     月    25    日
                        刑事第六庭  法  官  饒金鳳
以上正本證明與原本無異。
如不服本裁定，應於裁定送達後5 日內敘明抗告理由，向本院提
出抗告狀。
                                    書記官  王春森
中    華    民    國    97    年    4     月    25    日
附表：
┌──┬─────────┬──────────┬────────────┬─────────┐
│編號│被查獲之時間及地點│ 扣  案  之  毒  品 │  鑑    定    報    告  │備              註│
├──┼─────────┼──────────┼────────────┼─────────┤
│ 一 │94年9 月10日早上10│第二級毒品甲基安非他│１、臺灣檢驗科技股份有限│１、偵查案號：臺北│
│    │時30分許，臺北縣新│命1 大包（毛重9.6 公│    公司2005/10/19出具報│    地檢署94年度毒│
│    │店市○○路45巷15號│克、淨重9.2 公克）、│    告編號CH /2005/A0162│    偵字第39 26 號│
│    │                  │39小包（共計淨重15.6│    濫用藥物檢驗報告（臺│    ，移轉予板橋地│
│    │                  │公克、驗餘淨重15.573│    北地檢94年度毒偵字第│    檢署95年度毒偵│
│    │                  │公克）              │    3926號卷第7 頁）：該│    字第3804號，因│
│    │                  │                    │    39小包呈甲基安非他命│    為板橋地檢署95│
│    │                  │                    │    陽性反應。          │    年度毒偵字第26│
│    │                  │                    │２、臺北縣政府警察局新店│    42號不起訴處分│
│    │                  │                    │    分局查獲涉嫌違反毒品│    效力所及而簽結│
│    │                  │                    │    危害防制條例案件毒品│    。            │
│    │                  │                    │    初步鑑驗報告單（臺北│２、前揭扣案之甲基│
│    │                  │                    │    地檢署94年度毒偵字第│    安非他命均經臺│
│    │                  │                    │    3926號卷第27頁）：該│    北地院以96年度│
│    │                  │                    │    1 大包經警以聯勤二０│    聲字第1152號刑│
│    │                  │                    │    四廠製造之煙毒檢驗Ａ│    事裁定沒收銷燬│
│    │                  │                    │    包試劑初步檢驗結果呈│    之。          │
│    │                  │                    │    安非他命反應。      │                  │
├──┼─────────┼──────────┼────────────┼─────────┤
│ 二 │94年6 月8 日晚上7 │第二級毒品甲基安非他│臺灣檢驗科技股份有限公司│偵查案號：臺北地檢│
│    │時30分許，臺北縣新│命17包（共計淨重10.2│2005/06/28出具報告編號CH│署94年度毒偵字第16│
│    │店市○○路45巷15號│公克、驗餘淨重10.177│/2005/60456 濫用藥物檢驗│56號，移轉予板橋地│
│    │1 樓              │公克）              │報告（臺北地檢署94年度毒│檢署95年度毒偵字第│
│    │                  │                    │偵字第1656號卷第45頁）：│3805號，因為板橋地│
│    │                  │                    │呈甲基安非他命陽性反應。│檢署95年度毒偵字第│
│    │                  │                    │                        │2642號不起訴處分效│
│    │                  │                    │                        │力所及而簽結。    │
├──┼─────────┼──────────┼────────────┼─────────┤
│ 三 │95年1 月25日早上8 │１、第一級毒品海洛因│１、法務部調查局95年3 月│偵查案號：板橋地檢│
│    │時15分許，臺北縣樹│    1 包（驗餘淨重2.│    24日調科壹字第060011│署95年度毒偵字第19│
│    │林市○○街116 巷17│    48 公克）       │    414 號鑑定通知書（板│14號，移轉予臺北地│
│    │號2 樓樓梯間      │                    │    橋地檢署95年度毒偵字│檢署95年度毒偵字第│
│    │                  │                    │    第3803號卷第12頁）：│963 號，再移轉予板│
│    │                  │                    │    含第一級毒品海洛因成│橋地檢署95年度毒偵│
│    │                  │                    │    分，淨重2.48公克（空│字第3803號，因為板│
│    │                  │                    │    包裝重0.53公克），純│橋地檢署95年度毒偵│
│    │                  │                    │    度7.88 %，純質淨重0.│字第2642號不起訴處│
│    │                  │                    │    20公克。            │分效力所及而簽結。│
│    │                  ├──────────┼────────────┤                  │
│    │                  │２、第二級毒品甲基安│２、憲兵司令部刑事鑑識中│                  │
│    │                  │    非他命1 包（淨重│    心95 年2月24日（95）│                  │
│    │                  │    0.1314公克、驗餘│    安鑑字第00295 號鑑驗│                  │
│    │                  │    淨重0.1142公克）│    通知書（板橋地檢署95│                  │
│    │                  │                    │    年度毒偵字第1914 號 │                  │
│    │                  │                    │    卷第44頁）：有甲基安│                  │
│    │                  │                    │    非他命成分。        │                  │
├──┼─────────┼──────────┼────────────┼─────────┤
│ 四 │95年3 月1 日晚上10│１、第一級毒品海洛因│１、法務部調查局95年5 月│偵查案號：板橋地檢│
│    │時30分許，臺北縣中│    1 包（驗餘淨重5.│    4 日調科壹字第      │署95年度毒偵字第19│
│    │和市○○○○○路口│    19公克）        │    000000000 號鑑定通知│61號，移轉予臺北地│
│    │                  │                    │    書（板橋地檢署95年度│檢署95年度毒偵字第│
│    │                  │                    │    毒偵字第3803號卷第5 │963 號，再移轉予板│
│    │                  │                    │    頁）：含第一級毒品海│橋地檢署95年度毒偵│
│    │                  │                    │    洛因成分，淨重5.19公│字第3803號，因為板│
│    │                  │                    │    克（空包裝總重0.42公│橋地檢署95年度毒偵│
│    │                  │                    │    克），純度9.42 %，純│字第2642號不起訴處│
│    │                  │                    │    質淨重0.49公克。    │分效力所及而簽結。│
│    │                  ├──────────┼────────────┤                  │
│    │                  │２、第二級毒品甲基安│２、臺灣檢驗科技股份有限│                  │
│    │                  │    非他命1 包（毛重│    公司2006/03/23報告編│                  │
│    │                  │    11.55 公克、驗餘│    號CH/2006/30528 濫用│                  │
│    │                  │    毛重11.535公克）│    藥物檢驗報告（板橋地│                  │
│    │                  │                    │    檢署95年度毒偵字第38│                  │
│    │                  │                    │    03號卷第14頁）：呈甲│                  │
│    │                  │                    │    基安非他命陽性反應。│                  │
└──┴─────────┴──────────┴────────────┴─────────┘


司法院資訊處製作；財團法人民間司法改革基金會備份。
